【裁判字號】    99,交聲,24
【裁判日期】    990128
【裁判案由】    違反道路交通管理處罰條例聲明異議
【裁判全文】
臺灣花蓮地方法院交通事件裁定          99年度交聲字第24號
原處分機關  交通部公路總局臺北區監理所花蓮監理站
異  議  人
即受處分人  甲○○
上列異議人即受處分人因違反道路交通管理處罰條例案件，對於
交通部公路總局臺北區監理所花蓮監理站民國99 年1月11日花監
違字第裁44-P00000000號裁決聲明異議（原舉發案號：花警交字
第P00000000 號舉發違反道路交通管理事件通知單），本院裁定
如下：
    主  文
原處分關於罰鍰新臺幣肆萬伍仟元整部分撤銷。
    理  由
一、原處分意旨略以：異議人即受處分人（下稱異議人）甲○○
    於民國98年8月20日0時24分許，駕駛車牌號碼 HGM-761號普
    通重型機車，行經花蓮縣吉安鄉○○路○段64 號前，因「酒
    後駕車呼氣酒精濃度值為0.72MG/L」違規，為花蓮縣警察局
    花蓮分局中華派出所員警於同日填製花警交字第 P00000000
    號舉發違反道路交通管理事件通知單舉發。原處分機關依道
    路交通管理處罰條例第35條第1項第1款之規定，裁處異議人
    新臺幣（下同）45,000元整，吊扣駕駛執照12個月，並施以
    道安講習等語。
二、聲明異議意旨略以：異議人已因同一酒後駕車之違規行為，
    經警方移送法辦，並由臺灣花蓮地方法院檢察署檢察官以98
    年度偵字第3909號緩起訴處分1 年，並命異議人應自收受緩
    起訴處分命令通知書之日起3月內，向國庫支付3萬元整，詎
    原機關竟仍裁處異議人罰鍰，有違行政罰法第26 條第1項所
    規定之『一事不二罰』原則，爰為此聲明異議，請求撤銷原
    處分罰鍰之部分。
三、按汽車駕駛人，駕駛汽車經測試檢定酒精濃度超過規定標準
    者，處15,000元以上60,000元以下罰鍰，並當場移置保管該
    汽車及吊扣其駕駛執照1 年；因而肇事致人受傷者，並吊扣
    其駕駛執照2 年；致人重傷或死亡者，吊銷其駕駛執照，並
    不得再考領，道路交通管理處罰條例第35條第1項第1款定有
    明文。次按，一行為同時觸犯刑事法律及違反行政法上義務
    規定者，依刑事法律處罰之，但其行為應處以其他種類行政
    罰或得沒入之物而未經法院宣告沒收者，亦得裁處之；前項
    行為如經不起訴處分或為無罪、免訴、不受理、不付審理之
    裁判確定者，得依違反行政法上之義務規定裁處之；違反行
    政法上義務而受罰鍰、沒入或其他種類行政罰之處罰時，適
    用本法，但其他法律有特別規定者，從其規定，行政罰法第
    26條、第1條分別定有明文。
四、經查：
(一)異議人於前揭時、地，因酒後騎機車，經警測得吐氣酒精濃
    度達每公升0.72毫克，已逾規定不得駕駛車輛之酒精濃度標
    準，依法掣單舉發；而異議人因同一酒後駕車之行為，同時
    觸犯刑法第185條之3之公共危險罪，亦經移送臺灣花蓮地方
    法院檢察署檢察官偵辦，經該署檢察官以98年度偵字第3909
    號為緩起訴處分確定，緩起訴期間為1 年，異議人並依檢察
    官指示於緩起訴處分確定後3個月內，向國庫支付3萬元整，
    除為異議人所不否認外，有臺灣花蓮地方法院檢查署檢察官
    98年度偵字第3909號緩起訴處分書及臺灣花蓮地方法院檢察
    署自行收納款項收據1張附卷可查，足堪認定。
(二)又按緩起訴期間內，有下列情形之一者，檢察官得依職權或
    依告訴人之聲請撤銷原處分，繼續偵查或起訴：一、於期間
    內故意更犯有期徒刑以上刑之罪，經檢察官提起公訴者。二
    、緩起訴前，因故意犯他罪，而在緩起訴期間內受有期徒刑
    以上刑之宣告者。三、違背第253條之2 第1項各款之應遵守
    或履行事項者，刑事訴訟法第253條之3 第1項定有明文。經
    檢察官為「緩起訴」處分者，於「緩起訴」之猶豫期間內，
    其最後是否會被檢察官提起公訴，猶懸而未定，亦即「緩起
    訴」處分於猶豫期間內尚未具有實質之確定力，檢察官於緩
    起訴期間內，可對被告為繼續觀察，如被告顯無反省警惕之
    情或根本欠缺反省警惕之能力，檢察官仍得依職權或依告訴
    人之聲請，將被告「緩起訴」處分撤銷。再者，行政罰法第
    26條明定一事不二罰原則，且應受行政罰之行為如經不起訴
    處分或為無罪、免訴、不受理、不付審理之裁判「確定」者
    ，始得依違反行政法上義務規定裁處之，並未包括「緩起訴
    」處分在內，雖「緩起訴」處分之最終使被告免於刑事訴追
    之效果與「不起訴」處分之效果相同，因而行政罰法第26條
    第2 項是否包括緩起訴處分情形，固非無疑。惟依行政罰法
    第26 條第2項之立法意旨，亦必須待緩起訴處分實質確定時
    ，被告才最終地確定免於受刑事訴追，原處分機關始得為行
    政裁罰，亦即在緩起訴期間內即猶豫期間期滿前，該緩起訴
    處分仍有被撤銷之可能，此時原處分機關若依法為行政裁決
    ，將使受處分人有同時遭受行政處罰及刑事訴追之危險，顯
    與行政罰法第26條規定之立法意旨相違背。
(三)再按94年2月5日公布，於95年2月5日施行之行政罰法第26條
    規定：「一行為同時觸犯刑事法律及違反行政法上義務規定
    者，依刑事法律處罰之。但其行為應處以其他種類行政罰或
    得沒入之物而未經法院宣告沒收者，亦得裁處之。前項行為
    如經不起訴處分或為無罪、免訴、不受理、不付審理之裁判
    確定者，得依違反行政法上義務規定裁處之」。又其他種類
    行政罰，係指違反行政法上之義務應受「裁罰性」之「不利
    處分」，依行政罰法第2 條規定，包括限制或禁止行為之吊
    扣證照處分及警告性之講習處分在內。究其立法目的，一行
    為同時觸犯刑事法律及違反行政法上義務規定時，由於刑罰
    與行政罰同屬對不法行為之制裁，而刑罰之懲罰作用較強，
    故依刑事法律處罰，即足資警惕時，實無一事二罰再處行政
    罰之必要；且刑事法律處罰，由法院依法定程式為之，較符
    合正當法律程式，應予優先適用，但罰鍰以外之沒入或其他
    種類行政罰，因兼具維護公共秩序之作用，為達行政目的，
    行政機關仍得併予裁處。
五、本件異議人之酒後駕車行為，係同時觸犯刑法第185條之3之
    刑事法律及違反行政法上義務，雖經檢察官為緩起訴處分，
    惟前開緩起訴處分期間為1年，至99年10月6日始屆滿，足見
    本案緩起訴處分並未實質確定，亦即異議人所受之緩起訴處
    分在上開期間屆滿前，仍有被撤銷之可能，依前開說明，原
    處分機關除依行政罰法第26條第1 項但書情形處以其他種類
    行政罰外，在緩起訴期間屆滿前尚不得就違反道路交通管理
    事件統一裁罰標準所定金額逕為裁處罰鍰之處分。揆諸前揭
    說明，原處分機關漏未斟酌及此，遽依道路交通管理處罰條
    例第35條第1項第1款暨違反道路交通管理事件統一裁罰基準
    表罰鍰異議人45,000元，於法不合，異議人此部分之異議為
    有理由，自應由本院將此部分撤銷，諭知此部分不罰。至異
    議人就原處分另裁處吊扣駕駛執照12個月部分及施以道安講
    習之部分並未聲明異議，本院就此部分自無庸審究，併予敘
    明。
據上論斷，應依道路交通案件處理辦法第19條、第20條，裁定如
主文。
中    華    民    國    99    年    1    月     28    日
                  交通法庭      法  官 魏俊明
如對本裁定不服，應於送達後 5日內，向本院提出抗告狀（應抄
附繕本）。
中    華    民    國    99    年    2     月    8     日
                                書記官

司法院資訊處製作；財團法人民間司法改革基金會備份。
